臺灣高等法院臺中分院民事判決　九十一年度訴易字第六三號
　　　原　　　告　甲○○
　　　訴訟代理人　丙○○
　　　被　　　告　乙○○
右原告因被告傷害案件，對於被告提起附帶民事訴訟，請求侵權行為損害賠償，經本
院刑事庭於九十一年八月六日裁定（九十一年度附民字第二五六號）移送民事庭，本
院判決如左：
被告應給付原告新台幣柒萬玖仟伍佰玖拾捌元，及自民國九十一年七月二十四日起至
清償日止，按年息百分之五計算之利息。
原告其餘之訴駁回。
訴訟費用由被告負擔。
甲、原告方面：
一、聲明：求為判決被告應給付原告新臺幣（下同）一百四十四萬六千元，及自民國
　　九十一年七月二十四日至清償日止起按年息百分之五計算之利息。
二、陳述：
(一)、被告於民國九十一年一月二十八日晚上七時三十分許，在台中縣東勢鎮○○里○
　　○○街與一一九巷巷口與原告相遇，即質問原告何以前次賣屋未支付仲介費，並
　　罵原告做人很骯髒，於爭執中，被告基於傷害犯意，與原告互毆，被告因打不過
　　原告，乃跑回家中，拿平日敲打木炭之柴刀，奔至現場，追趕原告至同街一二九
　　號，持刀對原告揮砍，致原告受有頭部右頂骨撕裂傷約四公分，雙手及背部、頸
　　部等多處挫傷。
(二)、原告因受傷，受有下列損害：
(1)、除草工資三十九萬六千元：原告受傷後，水果園之除草、施肥工作無法自行清理
　　，自九十一年二月份起至同年七月份止需請人代勞，每日工資二千二百元，合計
　　三十九萬六千元。
(2)、甜柿掉落、枯萎，損失五十萬元：原告受傷後，無法盡善良管理水果園之工作，
　　致甜柿掉落、枯萎，損失五十萬元。
(3)、精神慰撫金五十萬元：原告受到被告之傷害，精神上受到嚴重的打擊及折磨，爰
　　請求精神慰撫金五十萬元。
(4)、醫療費用五萬元：原告受傷支付醫療費用五萬元，依法應由被告賠償。
三、證據：提出診斷證明書影本三份、收據影本十五份為證，並聲請訊問證人陳濕露
　　。
乙、被告方面：
一、聲明：求為判決駁回原告之訴。
二、陳述：本件是互毆，被告也有受傷。關於原告受傷就醫有收據部分，被告願意負
　　擔，惟其中有部分是高血壓、痛風之醫藥費，與本件無關，至於其他費用被告不
　　願賠償。另外原告只是輕微受傷，不會影響工作，甜柿開花期是每年三、四月，
　　與原告受傷無關，即使有掉落也是跟氣候、雨水有關，和施肥無關，況且今年二
　　、三月間是乾旱季節，不需除草。
丙、本院依職權調閱臺灣臺中地方法院九十一年度易字第九二三號、本院九十一年度
　　上易字第一二二八號刑事卷宗。並囑託台中縣東勢鎮農會附設農民醫院鑑定原告
　　勞動能力受損程度。
　　　理　　　由
一、原告起訴主張：九十一年一月二十八日晚上七時三十分許，被告在台中縣東勢鎮
　　○○里○○○街與一一九巷巷口遇到原告，被告即質問原告為何前次賣屋未支付
　　仲介費，二人進而發生爭執，被告乃基於傷害之犯意，回家拿其平日敲打木炭之
　　柴刀，追趕原告至同街一二九號，並持柴刀揮砍原告，致原告受有頭部右頂骨撕
　　裂傷約四公分，雙手及背部、頸部等多處挫傷等傷害，爰依侵權行為損害賠償請
　　求權，請求被告賠償醫藥費五萬元、請人代為除草及施肥之工資三十九萬六千元
　　、甜柿掉落損失五十萬元、精神慰撫金五十萬元等情，求為被告給付一百四十四
　　萬六千元，並加付法定遲延利息之判決。
二、被告則以：兩造係互毆，伊願賠償有收據部分之醫藥費，但其中有關高血壓、痛
　　風等部分醫藥費與被告無關，其他除草等費用被告亦不願賠償原告等語，資為抗
　　辯。
三、原告主張其遭被告毆打受有上開傷害之事實，為被告所不爭執，並有診斷證明書
　　影本在卷為證，被告因傷害原告，經本院刑事庭於九十一年八月六日判處有期徒
　　刑三月，並已確定一節，亦經本院依職權調閱臺灣台中地方法院九十一年度易字
　　第九二三號、本院九十一年度上易字第一二二八號刑事卷宗屬實，堪信為真實。
四、按因故意或過失，不法侵害他人之權利者，負損害賠償責任；不法侵害他人之身
　　體或健康者，對於被害人因此喪失或減少勞動能力或增加生活上之需要時，應負
　　損害賠償責任；不法侵害他人之身體、健康、名譽、自由、信用、隱私、貞操，
　　或不法侵害其他人格法益而情節重大者，被害人雖非財產上之損害，亦得請求賠
　　償相當之金額，民法第一百八十四條第一項前段、第一百九十三條第一項、第一
　　百九十五條第一項前段分別定有明文。本件因被告毆打原告致原告受有傷害，自
　　屬不法侵害他人身體之侵權行為，揆諸前開說明，原告因此所受之損害，自得請
　　求被告予以相當之賠償。茲將原告請求之賠償費用，是否應予准許，分述如次：
(一)、醫療費用五萬元部分：本件原告主張因受傷害而支出醫藥費五萬元，業據其提出
　　榮陽內小兒科診所收據一份（按原告前後提出榮陽內小兒科診所收據二份，金額
　　分別為三千二百二十元、三千九百八十元，以金額較高即三千九百八十元該份計
　　算）、東勢鎮農會附設農民醫院醫療費用明細表影本八份、協和醫院收據影本六
　　份，合計金額為一萬三千八百二十八元為證。其中在榮陽內小兒科診所就診之費
　　用合計三千九百八十元部分，係因頭痛、良性自發性高血壓、痛風性關節炎等原
　　因就診，核與本件無關，另東勢鎮農會附設農民醫院醫中療費用中有關證明書費
　　八十元、二十元、一百五十元、二千元合計二千二百五十元部分，核與醫療無關
　　，應予扣除外，其餘七千五百九十八元部分，核屬醫療必要，應予准許。
(二)、請人除草、施肥之工資三十九萬六千元部分：經查，原告遭被告毆打受傷後，於
　　九十一年一月三十一日起至同年二月一日止住院治療，其勞動力，因左手腕、背
　　部及頸部挫傷，有輕度受損，可從事家務，但粗重勞作需要約三、四週的休養，
　　才能回復一節，有東勢鎮農會附設農民醫院九十一年九月二十日東農醫字第九一
　　０００七八號、九十一年十月二十二日東農醫字第九一０００九三號函各一份、
　　醫療費用明細表一份在卷可稽，原告主張其受傷後四週內即自九十一年二月一日
　　出院後至同年二月二十八日止，需請人代為除草，核屬必要。再查，原告於九十
　　一年二月份曾僱用陳濕露擔任除草、施肥等工作，一天工資二千二百元，業經證
　　人陳濕露結證在卷，並有原告提出之證明人工工作明細表影本一份在卷為證，認
　　原告請求工資於九十一年二月份僱工十天工資二萬二千元部分，為有理由，逾此
　　部分，為無理由。
(三)、甜柿掉落損失五十萬元部分：經查，原告種植之甜柿係因為施肥不當，太靠近樹
　　叢等情，業經證人陳濕露證稱在卷，原告主張係因遭被告毆打受傷致無法整理所
　　致，自難採信，原告請求被告賠償此部分損失，為無理由。
(四)、精神慰撫金五十萬元部分：原告因遭被告毆打受有上開傷害，其主張精神上受有
　　極大之痛苦，而請求被告賠償相當之金額以資慰撫，自應准許。本院斟酌原告係
　　小學畢業，務農及種植水果為生，被告係高中畢業，目前在家幫忙賣木炭，收入
　　不多，原告因本件傷害所受之痛苦程度等一切情狀，認原告請求五十萬元之精神
　　慰撫金，核屬過高，應以五萬元為適當，原告請求於五萬元之範圍內，為有理由
　　，應予准許，超過五萬元部分，不應准許。
(五)、綜上所述，本件原告請求被告賠償之金額於七萬九千五百九十八元之範圍內為有
　　理由，逾此金額部分為無理由。
五、從而，原告基於侵權行為之損害賠償請求權，請求被告賠償七萬九千五百九十八
　　元，及自九十一年七月二十四日（按係附帶民事起訴狀繕本送達即九十一年七月
　　二十三日之翌日）起至清償日止，依法定利率年息百分之五計算之遲延利息部分
　　，洵屬正當，應予准許。逾此部分之請求，為無理由，應予駁回。
六、本件事實已臻明確，兩造其餘攻擊防禦方法及舉證，核對判決結果不生影響，爰
　　不一一論述，併予敘明。
據上論結，本件原告之訴，為一部有理由，一部無理由，依民事訴訟法第七十九條但
書，判決如主文。
中　　　華　　　民　　　國　　九十一　　年　　 十二　　 月　　　三　　　日
~B1民事第七庭審判長法　官　簡清忠
~B2　　　　　　　　法　官　盧江陽
~B3　　　　　　　　法　官　陳賢慧
右為正本係照原本作成。
不得上訴。
~B　　　　　　　　書記官　瑞芳
中　　　華　　　民　　　國　　九十一　　年　　 十二　　 月　　　三　　　日
                                                                        Ｙ
